臺灣高雄地方法院民事判決
                                   110年度雄簡字第1273號
原      告  鄭宜軒  
被      告  李王錦雲
上  一  人
訴訟代理人  顏萬文律師
被      告  李曉倩  
上列當事人間損害賠償事件，原告提起刑事附帶民事訴訟，經本
院刑事庭移送前來（109年度交附民字第89 號），本院民國111
年4月11日辯論終結，判決如下：
    主  文
被告應連帶給付原告新臺幣20,242元，及被告李王錦雲自民國10
9年12月4日起；被告李曉倩自民國110年8月13日起，均至清償日
止按週年利率百分之5計算之利息。
原告其餘之訴駁回。
訴訟費用由被告連帶負擔百分之27，餘由原告負擔。
本判決第1項得假執行。但被告以新臺幣20,242元為原告預供擔
保得免為假執行。
原告其餘假執行之聲請駁回。
    事實及理由
一、本件被告李曉倩未於言詞辯論期日到場，核無民事訴訟法第
    386 條所列各款情形，爰依到場原告之聲請，由其一造辯論
    而為判決。
二、原告主張：被告李王錦雲無駕駛執照於民國109 年3 月4 日
    16時許，騎乘被告李曉倩所有車牌號碼000-000 號普通重型
    機車(下稱319號機車)沿高雄市三民區明誠一路由東往西方
    向行駛，行經明誠一路與金山路133 巷交岔路口於綠燈起步
    後旋即貿然向右欲轉入金山路133 巷，適原告騎乘車牌號碼
    000-000 號普通重型機車(下稱系爭機車)於319號機車右後
    側起步直行因而發生碰撞，致原告受有左側肘部、膝部、小
    腿、足部挫傷及擦傷腫脹、下背痛扭挫傷、右肩扭拉傷等傷
    害，因此受有醫療費用新臺幣（下同）74,508元(內含後續
    預估醫療費用30,000元)、營業損失575,160元、慰撫金600,
    000元，系爭機車因此受損，需支出維修費用4,050元，上開
    損害均應由被告李王錦雲賠償之。而被告李曉倩明知李王錦
    雲無駕照仍同意其騎乘319號機車，應負連帶賠償責任。爰
    依侵權行為之法律關係提起本件訴訟。並聲明：㈠被告應連
    帶給付原告1,253,718元及自109年3月4日起至清償日止按週
    年利率百分之5 計算之利息；㈡願供擔保假執行。
三、被告李王錦雲則以：本件事故發生係原告自後方超車不當，
    沒有保持安全距離及注意車前狀況所致，應由原告負肇事責
    任。醫療費用部分對集應堂傳統療法費用爭執，祐新骨科部
    分幾乎天天去看，認為沒有必要性，皮膚科部分無意見，榮
    總之醫療費用距離事故發生9個月，應與事故無因果關係，
    原告也沒有證明預估費用金額，故有爭執。另依營業損失部
    分應以診斷證明書為準，慰撫金過高，系爭車輛維修費沒有
    意見等詞置辯。並聲明：原告之訴駁回。
四、被告李曉倩未於言詞辯論期日到庭，先前亦未為任何陳述或
    答辯。
五、兩造不爭執事項
  ㈠被告李王錦雲無駕駛執照於109 年3 月4 日16時許，騎乘被
    告李曉倩所有機車沿高雄市三民區明誠一路由東往西方向行
    駛，行經明誠一路與金山路133 巷交岔路口時，貿然向右欲
    轉入金山路133 巷，適有原告騎乘系爭機車行駛在被告李王
    錦雲右後側直行，因而發生碰撞，致原告人車倒地，並受有
    左側肘部、膝部、小腿、足部挫傷及擦傷腫脹、下背痛扭挫
    傷、右肩扭拉傷等傷害。
  ㈡被告李王錦雲因上情經本院109 年度交訴字第61號刑事判決
    認犯無駕駛執照駕車因過失傷害人罪，處拘役55日，如易科
    罰金，以1,000 元折算1 日。又犯肇事致人傷害逃逸罪，處
    有期徒刑1 年2 月。被告李王錦雲不服提起上訴，現由臺灣
    高等法院高雄分院110 年度交上訴字第73號審理中( 下稱系
    爭刑案)。
六、兩造爭執事項
  ㈠被告就系爭事故發生有無過失?原告是否與有過失?
  ㈡原告請求之金額若干適當?　　　　
七、得心證之理由
  ㈠被告就系爭事故發生為有過失：
  ⒈按汽車行駛時，駕駛人應注意兩車並行之間隔，並隨時採取
    必要之安全措施；汽車行駛至交岔路口，轉彎車應讓直行車
    先行，道路交通安全規則第94條第3 項、第102 條第1 項第
    7 款分別定有明文。
　⒉原告主張被告李王錦雲就本件事故發生有過失經其否認並以
    前詞為辯。經查，事故發生時附近商家之監視錄影畫面時間
    00：00：28被告李王錦雲沿明誠一路由東往西方向行駛至與
    金山路133 巷路口時，於停止線前停等紅燈；畫面時間00：
    00：44原告沿明誠一路由東往西方向行駛至明誠一路與金山
    路133 巷路口時，於被告李王錦雲右後方停等紅燈；畫面時
    間00：00：46兩造起駛，被告李王錦雲駕駛之319號機車車
    頭略為偏右；畫面時間00：00：47被告李王錦雲駕駛之319
    號機車右方向燈亮起，系爭機車在319號機車右後方，距離
    約半個車身；畫面時間00：00：48被告李王錦雲駕駛319號
    機車靠右行駛至系爭機車正前方，兩車發生碰撞乙情，有勘
    驗筆錄及附件可憑（見系爭刑案交訴卷第189 至197 頁）。
    可見被告李王錦雲起駛右轉前疏未注意原告自其右後方駛來
    ，逕自右轉未禮讓直行之原告所致，為有過失。被告李王錦
    雲雖辯稱原告自後方超車不當，未保持安全距離及注意車前
    狀況而有過失云云，惟本件事故發生前兩造非直接前後車輛
    ，且係被告李王錦雲起步後朝右行駛，要無原告超車之情事
    ，被告在距離約僅半個車身前變換行進方向後旋即發生碰撞
    ，原告自無從保持相當距離及注意車前狀況避免事故發生，
    故被告李王錦雲此部分所辯，礙難憑採。
  ㈡原告請求之金額應為20,242元：　　　　　　
  ⒈按因故意或過失，不法侵害他人之權利者，負損害賠償責任
    ；不法侵害他人之身體或健康者，對於被害人因此喪失或減
    少勞動能力或增加生活上之需要時，應負損害賠償責任；不
    法侵害他人之身體、健康、名譽、自由、信用、隱私、貞操
    ，或不法侵害其他人格法益而情節重大者，被害人雖非財產
    上之損害，亦得請求賠償相當之金額，民法第184條第1項前
    段、第193條第1項、第195條第1項分別定有明文。被告李王
    錦雲就本件事故發生為有過失，就原告因此所受之損害，應
    負賠償責任，茲就原告各項請求分敘如下：
　①醫療費用及預估醫療費用：原告主張因本件事故需支出醫療
    費用44,508元、預估醫療費用30,000元，並提出診斷證明書
    及費用收據為證( 見本院卷第73至99頁、第213至299頁)，
    被告則以前詞置辯。其中常玉皮膚科400元部分為被告所不
    爭執；祐新骨科部分自109年3月6日起固頻繁就醫，惟其係
    因本件事故之左側肘部、膝部、小腿、足部挫傷及擦傷，與
    下背痛扭挫傷，與右肩扭拉傷就醫，有診斷證明書為證( 見
    本院卷第27頁)，且原告另於本件事故發生後數月至聯合醫
    院、高雄榮民總醫院就診，檢查後雖顯示為慢性右側腰椎第
    4、5節神經根病變，及輕微薦椎第1節神經根病變，有退化
    情形，經過車禍後導致神經加重不無可能，車禍與退化併存
    是病狀主因，此有高雄榮民總醫院111年2月11日回函可佐( 
    見本院卷第385頁)，足見原告因本件事故加重其固有之退化
    性神經疾患，因此感到下背痛及其它神經症狀，多次頻繁至
    祐新骨科、聯合醫院及高雄榮民總醫院就醫之醫療費用支出
    ，均與本件事故應具有因果關係。然原告提出祐新骨科醫療
    費用收據中具有多份診斷證明書費，而證明傷害及就醫必要
    之證明書一份已足，審酌原告提出之祐新骨科診斷證明書開
    立日期為110年8月13日，是除此日診斷證明書費用外，其他
    診斷證明書費5,750元非屬必要，不應准許。是原告請求被
    告賠償上開常玉皮膚科醫療費用400元、祐新骨科21,470元(
    卷第85、87、299頁醫療費用單據合計27220元-非必要診斷
    證明書費5,750元)、聯合醫院醫療費用150元、高雄榮民總
    醫院醫療費用2,058元，應屬有憑。至原告另請求被告給付
    集應堂之費用部分，蓋因集應堂為民俗療法，並非由醫師所
    為之治療，原告復未證明其至民俗療法進行之整復行為為醫
    師所指示之醫療行為，即難認係因醫療所支出之必要費用，
    是集應堂之費用不應准許。另後續醫療費用部分，原告未舉
    證證明有支出之必要性，故不應准許。
　②營業損失：原告主張其受有營業損失，並提出其擔任負責人
    之揚軒蔘藥行商業登記抄本、手寫記帳本等件為證( 見本院
    卷第207頁、第119至185頁)，惟被告否認上開手寫記帳本之
    真正。審酌原告無揚軒蔘藥行報稅資料，客觀上要難由其自
    行撰寫提出之手寫記帳本確認其營業收入或淨利，且原告自
    陳姪女會幫忙簡單整理藥材，受傷雖然有開店，但無法工作
    ，且就醫時會關上玻璃門，生意有受到影響等語( 見本院卷
    第45頁)，可見原告尚有親屬得協助整理貨物。又營業收入
    增減通常伴隨當時經濟條件、消費者習慣喜好及購物方式變
    異、景氣等各項因素影響，原告上開舉證尚不足以證明其因
    本件事故導致已約定之買賣因此取消，亦難證明因此受有長
    時間10個月客觀上完全無法從事營業工作之損失，縱伴隨退
    化性神經病變，業難證明完全無法從事販賣行為。然考量原
    告受有外傷，甚難期待其在外傷痊癒期間可立即開店營業，
    其主張因此休養未營業10日尚屬合理，又因原告上開舉證不
    能證明其營業收入或淨利若干，故以該時每月基本工資23,8
    00元計算，原告得請求此部分損害7,933元(23,800元/30日*
    10日)要屬合理，逾此範圍之請求無理由。　　
　③慰撫金：原告因本件事故受有上開傷害，其請求慰撫金自屬
    有據。審酌原告因本件事故加重退化性神經病變症狀，需頻
    繁就醫，以及兩造所得與名下財產均非鉅等一切情狀，認原
    告請求80,000元為適當，逾此範圍之請求過高無理由。
　④系爭機車維修費用：原告主張系爭機車因本件事故受損，維
    修費用4,050元，其已自車主處受讓賠償請求權，並提出維
    修紀錄單、收據、債權讓與同意書為證( 見附民卷第23頁、
    本院卷第351頁)。而請求賠償物被毀損所減少之價額，得以
    修復費用為估定之標準，但以必要者為限（例如：修理材料
    以新品換舊品，應予折舊）。系爭機車103年3月出廠( 見本
    院卷第209頁)，至本件事故發生時已逾行政院固定資產耐用
    年數表耐用年數3年，以平均法計算扣除材料2,550元折舊後
    之價值為1,013元（計算式：殘價= 取得成本／〈耐用年數+1〉
    即2,550元 ÷〈3+1 〉=638元）加計不折舊之工資1,500元後為
    2,138元。逾此範圍之請求無理由。
  ⒉又按民法第217條第1項規定損害之發生或擴大，被害人與有
    過失者，法院得減輕賠償金額或免除之。揆其目的在謀求加
    害人與被害人間之公平，倘被害人於事故之發生亦有過失時
    ，由加害人負全部賠償責任，未免失之過酷，是以賦與法院
    得減輕其賠償金額或免除之職權。而病患身體狀況所致之危
    險因素原存有之不利益，應由其自行承擔。若令過失之行為
    人賠償全部損害而有失公允時，理應類推適用上開被害人與
    有過失之規定，減輕該行為人之賠償責任，以維當事人間之
    公平（最高法院105年度台上字第136號判決意旨參照）。準
    此，審酌原告固有慢性右側腰椎第4、5節神經根病變，及輕
    微薦椎第1節神經根病變等有退化情形，經過本件事故後加
    重症狀，事故與退化併存是病狀主因等情，詳見上開高雄榮
    民總醫院111年2月11日回函可佐( 見本院卷第385頁)，故認
    原告就本件事故所致神經病狀之結果應負擔百分之50之過失
    責任，則原告因本件事故請求被告李王錦雲賠償之祐新骨科
    、聯合醫院及高雄榮民總醫院醫療費用(常玉皮膚科為外傷
    傷口，與神經病狀無關，故不予以減輕)、慰撫金均應減輕
    被告李王錦雲責任百分之50。至營業損失部分，摒除其神經
    病狀，以原告因本件事故所受外傷之急性傷害本身，休養10
    日不能工作尚屬合理，業如前述，是此部分不再因神經病狀
    之傷害減輕被告李王錦雲賠償責任；另系爭機車維修費與原
    告所受傷害無涉，亦不予以減輕之。是以據此計算後，原告
    得請求金額應為62,310元【(祐新骨科21,470元、聯合醫院
    醫療費用150元、高雄榮民總醫院醫療費用2,058元，以上共
    23,678元+慰撫金80,000元)*百分之50＝51,839元，再加上常
    玉皮膚科400元、營業損失7,933元與系爭機車維修費2,138
    元後，合計62,310元】。
  ⒊再按強制汽車責任保險之保險人依強制汽車責任保險法規定
    所為之保險給付，視為被保險人損害賠償金額之一部分；被
    保險人受賠償請求時，得扣除之，強制汽車責任保險法第32
    條定有明定。原告因本件事故所受傷害，業已受領強制險理
    賠金42,068元，有原告提出之匯款明細可參(見本院卷第353
    至357頁)，是扣除後，被告對原告之賠償金額應為20,242元
    元。
  ⒋另按違反保護他人之法律，致生損害於他人者，負賠償責任
    ；數人共同不法侵害他人之權利者，連帶負損害賠償責任，
    民法第184條第2項、第185條定有明文。又汽車所有人允許
    未領有駕駛執照之違規駕駛人駕駛其汽車者，除依同條第1
    項規定之處以罰鍰外，並記該汽車違規紀錄一次。但如其已
    善盡查證駕駛人駕駛執照資格之注意，或縱加以相當注意而
    仍不免發生違規者，不在此限，為道路交通管理處罰條例第
    21條第1項第1款、第5項所規定。被告李曉倩與被告李王錦
    雲為親屬關係，自會知悉被告李王錦雲未領有駕駛執照，仍
    將其所有819號機車交其駕駛，顯違道路交通管理處罰條例
    第21條第1項之規定即違反保護他人之法律，可認為有過失
    ，並應與被告李王錦雲負擔侵權行為之連帶賠償責任。
　⒌末按給付無確定期限者，債務人於債權人得請求給付時，經
    其催告而未為給付，自受催告時起，負遲延責任，民法第22
    9條第2項定有明文。原告依侵權行為法律關係請求，係無確
    定期限，被告應自起訴狀送達後仍未清償始負遲延責任。故
    原告僅得請求自起訴狀繕本送達被告李王錦雲翌日即109年1
    2月4日；庭期通知送達被告李曉倩翌日即110年8月13日起，
    均至清償日止按週年利率百分之5計算之利息為有理由，於
    此範圍遲延利息之請求無理由。
八、從而，原告依侵權行為法律關係請求被告連帶給付20,242元
    元，及被告李王錦雲自109年12月4日起；被告李曉倩自110
    年8月13日起均至清償日止，按週年利率百分之5計算之利息
    為有理由，應予准許。逾此範圍之請求無理由，應予駁回。
九、本件原告勝訴部分，係適用簡易訴訟程序所為被告敗訴之判
     決，依民事訴訟法第389 條第1 項第3 款之規定，應依職
    權 宣告假執行。此部分雖經原告陳明願供擔保，聲請宣告
    假執 行，惟其聲請不過係促請法院依職權發動。至於原告
    其餘假執行之聲請，因原告其餘之訴遭駁回而失所附麗，應
    併駁回之。另諭知被告供擔保免為假執行之金額如主文所示
    。 
十、至兩造其餘之攻擊防禦方法及未經援用之證據，經本院斟酌
    後，認為均不足以影響本判決之結果，自無逐一詳予論駁之
    必要，併此敘明。　　　　
十一、本院刑事庭依刑事訴訟法第504 條第1 項規定，裁定移送
    前來，依同條第2 項規定免繳納裁判費，其於本院審理期間
    ，有繳納系爭機車維修費裁判費及滋生函詢費用，依所納裁
    判費、函詢費用與勝敗比例合併計算認被告應負擔百分之27
    ，餘由原告負擔。
十二、據上論結，原告之訴一部有理由一部無理由，依民事訴法
    第436 條第2 項、第385 條第1 項前段、第85條、第389 條
    第1 項第3 款、第392 條第2 項規定，判決如主文。
中　　華　　民　　國　 111　　年　　4 　　月　　21　　日
                  高雄簡易庭　法　　　官  楊詠惠
以上正本係照原本作成。
如不服本判決，應於送達後20日內，向本院提出上訴狀並表明上
訴理由，如於本判決宣示後送達前提起上訴者，應於判決送達後
20日內補提上訴理由書（須附繕本）。
中　　華　　民　　國　 111　　年　　4 　　月　　21　　日
                              書　記　官  蔡佩珊